【裁判字號】    98,審訴,4198
【裁判日期】    990122
【裁判案由】    確認委任關係不存在
【裁判全文】
臺灣臺北地方法院民事判決            98年度審訴字第4198號
原      告  甲○○原名陳婉茜.
訴訟代理人  劉楷律師
            李德正律師
被      告  必萊恩互動行銷科技股份有限公司
特別代理人  林彥苹律師
上列當事人間確認委任關係不存在事件，本院於民國99年1月8日
言詞辯論終結，判決如下：
    主      文
確認原告與被告間之董事委任關係自民國九十八年十二月十五日
起不存在。
訴訟費用新臺幣參仟元由被告負擔。
    事實及理由
壹、程序方面：
一、按股份有限公司應由董事長對外代表公司，惟公司與董事間
    訴訟，除法律另有規定外，則由監察人或股東會所選任之人
    代表公司為訴訟，公司法第208條第3項、第213條定有明文
    ，其立法目的乃恐董事長代表公司對董事起訴，難免有循私
    之舉。若公司已解散行清算程序，公司董事雖不得以董事身
    分執行職務，而應由清算人執行清算事務，但公司之清算，
    原則上以董事為清算人，除非公司法或章程另有規定或股東
    會另選清算人時，不在此限（公司法第322條第1項）。且清
    算人於執行清算事務範圍內，除另有規定外，其權利義務與
    董事同（公司法第324條）。是董事原則上應為清算人，且
    清算人之權利義務與董事同，則董事以清算人身分對董事為
    訴訟，亦難免有循私之舉。依同一法理，仍不宜由董事以清
    算人身分對董事為訴訟。次按清算中，公司股東會與監察人
    依然存續，對董事之訴訟依法仍應由監察人或股東會所選任
    之人代表公司為之，始為適法（最高法院94年度台上字第23
    0號判決參照）。
二、次按對於無訴訟能力人為訴訟行為，因其無法定代理人，恐
    致久延而受損害者，得聲請受訴法院之審判長，選任特別代
    理人，民事訴訟法第51條第1項亦有明定。經查，被告必萊
    恩互動行銷科技股份有限公司（下稱被告公司）於民國96年
    7月9日經臺北市政府廢止登記，有公司變更登記事項卡可稽
    （見本院卷第17頁），依公司法第26之1條準用第24條規定
    ，應進入清算程序，然本件為董事與公司間之訴訟，依首揭
    說明，應以被告公司之監察人為法定代理人進行本件訴訟，
    惟該公司監察人現為缺額（見本院卷第18頁），致無監察人
    得以代表被告公司應訴，故原告聲請選任特別代理人代表被
    告應訴，自為法所許。是以，本件應以經本院選任為特別代
    理人之林彥苹律師為被告之法定代理人，先予敘明。
貳、實體方面：
一、原告主張：伊雖為磐恒投資有限公司（下稱磐恒公司）指派
    執行被告公司董事職務之代表人，然伊因磐恒公司解散而不
    再擔任該公司法人董事代表，更於98年12月間辭去磐恒公司
    代表人及被告公司董事職務，被告卻遲未辦理變更登記，致
    使他人誤認伊與被告間董事之委任關係仍存在，造成伊法律
    上地位之不安定，為此起訴，並聲明：如主文第1項所示。
二、按確認法律關係之訴，非原告有即受確認判決之法律上利益
    者，不得提起之，民事訴訟法第247條前段定有明文。而該
    條所謂即受確認判決之法律上利益，係指因法律關係之存否
    不明確，致原告在私法上之地位有受侵害之危險，而此項危
    險得以對於被告之確認判決除去之者而言（最高法院42年台
    上字第1031號判例參照）。原告是否為被告之董事而存有委
    任關係，攸關原告對被告是否有身為董事之權利義務關係，
    原告對此自有請求確認之法律上利益，其提起本件確認之訴
    ，於法即無不合。
三、次按公司與董事間之關係，除另有規定外，依民法關於委任
    之規定；當事人之一方，得隨時終止委任契約，公司法第19
    2條第3項、民法第549條第1項分別定有明文。又非對話而為
    意思表示者，其意思表示，以通知達到相對人時，發生效力
    ，民法第95條第1項前段復有明定。經查：
  (一)磐恒公司原係被告法人股東，經被告股東會選任為董事，磐
    恒公司指派原告為其代表之事實，有被告公司登記事項卡可
    按（見本院卷第17至18頁），被告與磐恒公司間存有董事之
    委任關係，而磐恒公司又與原告存有委任擔任被告公司董事
    之關係等情，堪予認定。
  (二)原告主張於98年12月11日發函磐恒公司聲明終止與該公司間
    指派其擔任代表之委任關係，並對被告公司為辭去董事職務
    之聲明，上開聲明均於98年12月14日送達，有其所提存證信
    函及掛號郵件收件回執可證（見本院卷第50、51頁正反面）
    ，且為被告所不爭執，原告終止磐恒公司指派其擔任代表之
    委任關係及辭去被告公司董事職務之意思表示業於98年12月
    14日到達被告公司，至為明確。依前開規定，應認自斯時起
    ，原告與被告間之董事委任關係終止。
四、從而，原告據以提起本訴，訴請確認原告與被告間董事之委
    任關係自98年12月15日起不存在，為有理由，應予准許。
五、本件事證已臻明確，兩造其餘陳述均與判決結果不生影響，
    不再一一論述，附此敘明。
六、訴訟費用負擔之依據：民事訴訟法第78條。
中    華    民    國    99    年    1     月    22    日
                  民事第六庭    法  官  許純芳
以上正本係照原本作成
如對本判決上訴，須於判決送達後20日內向本院提出上訴狀
中    華    民    國    99    年    1     月    22    日
                                書記官  陳怡君

司法院資訊處製作；財團法人民間司法改革基金會備份。
